【裁判字號】    99,交聲,45
【裁判日期】    990615
【裁判案由】    違反道路交通管理處罰條例
【裁判全文】
臺灣宜蘭地方法院交通事件裁定          99年度交聲字第45號
原處分機關  交通部公路總局臺北區監理所宜蘭監理站
異  議  人
即受處分人  甲○○
上列受處分人因違反道路交通管理處罰條例案件，對於交通部公
路總局臺北區監理所宜蘭監理站民國99年1月29日所為之宜監字
第裁43─Q00000000號裁決聲明異議，本院裁定如下：
   主  文
原處分均撤銷。
甲○○汽車駕駛人，駕駛汽車經測試檢定酒精濃度超過規定標準
（吐氣所含酒精濃度超過每公升0.55毫克以上），處罰鍰新臺幣
伍萬貳仟伍佰元，並應接受道路交通安全講習，且壹年內不得考
領普通重型機器腳踏車駕駛執照。
甲○○汽車駕駛人領有聯結車駕駛執照，駕駛重型機器腳踏車，
處罰鍰新臺幣參仟陸佰元。
    理  由
一、原處分意旨略以：異議人即受處分人甲○○僅持有職業聯結
    車駕駛執照，並未考領普通重型機器腳踏車駕駛執照，竟於
    民國97年10月5日凌晨零時31分許，於飲酒後吐氣所含酒精
    濃度達每公升0.81毫克，已超過規定標準（即吐氣所含酒精
    濃度超過每公升0.25毫克以上）之情形下，仍駕駛車牌號碼
    AM5-073號重機車（即普通重型機器腳踏車）上路，嗣於宜
    蘭縣冬山鄉○○路與梅花路交岔口附近，為警攔檢查獲，宜
    蘭縣政府警察局羅東分局員警即以宜警交字第Q00000000號
    製單舉發，交通部公路總局臺北區監理所宜蘭監理站（下稱
    宜蘭監理站）遂依道路交通管理處罰條例第35條第1項第1款
    、第24條第1項第2款、第22條第1項第4款之規定，裁處受處
    分人罰鍰新臺幣四萬八千六百元，吊扣駕駛執照十二個月，
    並應參加道路交通安全講習。【綜觀本件裁決書主文一、二
    、三之全部記載內容、本件移送書意見欄三所載之內容、證
    人即宜蘭監理站承辦人員乙○○於本院調查時證述之情節，
    可知關於道路交通管理處罰條例第35條第1項第1款「汽車駕
    駛人，駕駛汽車經測試檢定酒精濃度超過規定標準（吐氣所
    含酒精濃度超過每公升0.55毫克以上）」違規行為，原處分
    機關之裁罰內容為「罰鍰新臺幣四萬五千元，吊扣駕駛執照
    十二個月，並應參加道路交通安全講習」，其中罰鍰新臺幣
    四萬五千元之部分，因異議人公共危險之犯行業經法院判處
    罪刑確定，已無需繳納。又所處分「吊扣駕駛執照」係指吊
    扣「職業聯結車駕駛執照。」。再者，關於道路交通管理處
    罰條例第22條第1項第4款「汽車駕駛人領有聯結車駕駛執照
    ，駕駛重型機器腳踏車」違規行為之裁罰內容為「罰鍰新臺
    幣三千六百元。」。】。
二、異議意旨略以：異議人雖僅持有職業聯結車駕駛執照，並未
    考領普通重型機器腳踏車駕駛執照，且97年10月5日凌晨零
    時31分許，有於飲酒後吐氣所含酒精濃度達每公升0.81毫克
    之情形下，駕駛AM5-073號重機車（即普通重型機器腳踏車
    ）上路，嗣於宜蘭縣冬山鄉○○路與梅花路交岔口附近為警
    攔檢查獲開單舉發。然持有職業聯結車駕駛執照並不能合法
    駕駛重機車（即普通重型機器腳踏車），故異議人係酒後違
    規駕駛重機車（即普通重型機器腳踏車），所以警方除依道
    路交通管理處罰條例第35條第1項第1款規定，舉發異議人「
    汽車駕駛人，駕駛汽車經測試檢定酒精濃度超過規定標準」
    之違規行為外，同時亦已依道路交通管理處罰條例第22條第
    1項第4款之規定，舉發異議人「汽車駕駛人領有聯結車駕駛
    執照，駕駛重型機器腳踏車」之違規行為。豈料裁罰機關針
    對異議人「汽車駕駛人，駕駛汽車經測試檢定酒精濃度超過
    規定標準」之違規行為，竟裁罰吊扣異議人之職業聯結車駕
    駛執照。為此，聲明異議，請求撤銷原處分（註：本件異議
    狀雖僅表明不服吊扣駕駛執照之裁罰，惟本件裁罰主文一係
    將異議人前揭二違規行為一併為裁罰，整個裁罰內容無法割
    裂，因此仍應視為異議人係對於本件裁罰之全部內容提出異
    議。）。
三、按汽車駕駛人有飲用酒類或其他類似物後其吐氣所含酒精濃
    度超過每公升0.25毫克或血液中酒精濃度超過百分之0.05以
    上之情形者，不得駕車；汽車駕駛人，駕駛汽車經測試檢定
    有酒精濃度超過規定標準之情形者，處新臺幣一萬五千元以
    上六萬元以下罰鍰，並當場移置保管該汽車及吊扣其駕駛執
    照一年，因而肇事致人受傷者，並吊扣其駕駛執照二年，致
    人重傷或死亡者，吊銷其駕駛執照，並不得再考領；汽車駕
    駛人，有第三十五條第一項規定之情形者，應接受道路交通
    安全講習，道路交通安全規則第114條第2款、道路交通管理
    處罰條例第35條第1項第1款、第24條第1項第2款分別定有明
    文。其次，汽車駕駛人違反本條例規定，應受吊扣駕駛執照
    處分，於汽車駕駛人係無駕駛執照駕車者，在所規定最長吊
    扣期間內，不得考領駕駛執照，道路交通管理處罰條例第67
    條第6項亦有明定。再者，汽車駕駛人，領有聯結車駕駛執
    照，駕駛重型機器腳踏車者，處新臺幣一千八百元以上三千
    六百元以下罰鍰，並禁止其駕駛，道路交通管理處罰條例第
    22條第1項第4款亦並有明文。其中，上開處罰酒後駕車行為
    規定之立法目的在於駕駛人於飲酒後駕車，將無法保持清晰
    、正常之判斷，反應及操控能力降低，增加發生交通事故之
    危險，對於整體用路人之生命、身體、財產法益造成極大之
    侵害，故對於酒後駕車行為除科以罰鍰及當場移置保管該汽
    車外，並吊扣駕駛人之駕駛執照一年及命其應接受道路交通
    安全講習，以避免駕駛人再犯，確保用路人之安全。惟汽車
    駕駛執照分為下列各類：（一）小型車普通駕駛執照。（二
    ）大貨車普通駕駛執照。（三）大客車普通駕駛執照。（四
    ）聯結車普通駕駛執照。（五）小型車職業駕駛執照。（六
    ）大貨車職業駕駛執照。（七）大客車職業駕駛執照。（八
    ）聯結車職業駕駛執照。（九）國際駕駛執照。（十）輕型
    機器腳踏車駕駛執照。（十一）小型輕型機器腳踏車駕駛執
    照。（十二）普通輕型機器腳踏車駕駛執照。（十三）重型
    機器腳踏車駕駛執照。（十四）普通重型機器腳踏車駕駛執
    照。（十五）大型重型機器腳踏車駕駛執照；汽車駕駛人取
    得高一級車類之駕駛資格者，應換發駕駛執照，並准其駕駛
    較低級車類之車輛，其規定如下：（一）已領有聯結車駕駛
    執照者，得駕駛大客車、大貨車、代用大客車、大客貨兩用
    車、曳引車、小型車、輕型機器腳踏車。自中華民國九十六
    年二月一日起以領有大貨車駕駛執照二年以上之經歷申請考
    驗取得聯結車駕駛執照者，不得駕駛大客車、代用大客車、
    大客貨兩用車。（二）已領有大客車駕駛執照者，得駕駛大
    貨車、代用大客車、大客貨兩用車、曳引車、小型車、輕型
    機器腳踏車。（三）已領有大貨車駕駛執照者，得駕駛小型
    車、輕型機器腳踏車。（四）已領有小型車駕駛執照者，得
    駕駛輕型機器腳踏車。（五）已領有大型重型機器腳踏車駕
    駛執照者，得駕駛普通重型機器腳踏車、輕型機器腳踏車。
    （六）已領有普通重型機器腳踏車駕駛執照者，得駕駛輕型
    機器腳踏車。（七）已領有重型機器腳踏車駕駛執照者，得
    駕駛普通重型機器腳踏車、輕型機器腳踏車。（八）已領有
    普通輕型機器腳踏車駕駛執照者，得駕駛小型輕型機器腳踏
    車。（九）已領有輕型機器腳踏車駕駛執照者，得駕駛普通
    輕型機器腳踏車、小型輕型機器腳踏車。（十）已領有聯結
    車、大客車、大貨車或小型車駕駛執照者，得駕駛小型車並
    附掛輕型拖車，道路交通安全規則第53條、第61條第1項亦
    有明定。且94年12月14日修正前道路交通管理處罰條例第68
    條原規定「汽車駕駛人，因違反本條例及道路交通安全規則
    之規定，受吊扣或吊銷駕駛執照處分時，吊扣或吊銷其持有
    各級車類之駕駛執照。」，修正後同條文則規定「汽車駕駛
    人，因違反本條例及道路交通安全規則之規定，受吊銷駕駛
    執照處分時，吊銷其持有各級車類之駕駛執照。」，其修正
    原因乃舊法將違規駕駛人所持有各級車類之駕駛執照一併吊
    扣失之過酷，影響人民工作及生活甚鉅，故依修正後規定，
    受吊扣駕駛執照處分時，不再吊扣其持有各級車類之駕駛執
    照。因此，當行為人有前揭道路交通管理處罰條例第35條第
    1項第1款所規定之違規行為，而須吊扣駕駛執照時，僅能吊
    扣行為人違規當時所駕駛之車類之駕駛執照，而不得吊扣該
    違規行為人所持有、與違規車類無關之其他各級車類駕駛執
    照。
四、本件異議人即受處分人甲○○僅持有職業聯結車駕駛執照，
    並未考領普通重型機器腳踏車駕駛執照，其仍於97年10月5
    日凌晨零時31分許，於飲酒後吐氣所含酒精濃度達每公升0.
    81毫克，已超過規定標準（即吐氣所含酒精濃度每公升0.25
    毫克）之情形下，駕駛AM5-073號重機車（即普通重型機器
    腳踏車）上路，嗣於宜蘭縣冬山鄉○○路與梅花路為警攔檢
    查獲，警方遂開單告發其違反道路交通管理處罰條例第35條
    第1項第1款、第22條第1項第4款規定，且依公共危險罪移送
    偵辦起訴，並經判決有罪確定等事實，業據異議人甲○○坦
    承不諱（見本院卷第20至21頁），且有宜蘭縣政府警察局宜
    警交字第Q00000000號舉發違反道路交通管理事件通知單、
    酒精濃度檢測單、本院97年度羅交簡字第422號刑事簡易判
    決書、宜蘭監理站99年3月22日北監宜二字第0990002284號
    函及所附之汽車駕駛人駕駛執照考領資料各一件在卷可稽，
    則異議人於前揭時、地有「汽車駕駛人，駕駛汽車經測試檢
    定酒精濃度超過規定標準（吐氣所含酒精濃度超過每公升0.
    55毫克以上）」、「領有聯結車駕駛執照，駕駛重型機器腳
    踏車」之違規行為，應堪認定。
五、又異議人於97年10月5日當時僅領有職業聯結車駕駛執照，
    並無領得其他各級汽車、機車之駕駛執照，而原處分機關對
    於異議人前揭四所列之「汽車駕駛人，駕駛汽車經測試檢定
    酒精濃度超過規定標準（吐氣所含酒精濃度超過每公升0.55
    毫克以上）」違規行為，係裁處異議人「罰鍰新臺幣四萬五
    千元，吊扣駕駛執照十二個月（指吊扣職業聯結車駕駛執照
    ），並應參加道路交通安全講習」；對前揭四所列之「領有
    聯結車駕駛執照，駕駛重型機器腳踏車」違規行為，係裁處
    異議人「罰鍰新臺幣三千六百元」等事實，亦據異議人、證
    人即宜蘭監理站承辦人員乙○○陳明在卷（見本院卷第20至
    21、28頁），且有移送書、裁決書、汽車駕駛人駕駛執照考
    領資料等在卷可稽，亦可認定。
六、惟查：已領有（職業）聯結車駕駛執照者，僅得駕駛大客車
    、大貨車、代用大客車、大客貨兩用車、曳引車、小型車、
    輕型機器腳踏車，並不得駕駛普通重型機器腳踏車、重型機
    器腳踏車、大型重型機器腳踏車，此觀前揭道路交通安全規
    則第53條、第61條第1項第1款規定及道路交通管理處罰條例
    第22條第1項第4款之規定即明。本件情形，異議人於97年10
    月5日酒後駕駛AM5-073號重機車（即普通重型機器腳踏車）
    上路時，並未領有任何之機器腳踏車（即機車）駕駛執照，
    僅領有職業聯結車之駕駛執照之事實，既經認定在前，且依
    上開規定，領有職業聯結車駕駛執照者，並不得依憑該駕駛
    執照而合法駕駛普通重型機器腳踏車，則異議人於97年10月
    5日酒後駕駛AM5-073號重機車（即普通重型機器腳踏車）上
    路時，除違反前揭道路交通管理處罰條例第35條第1項第1款
    之規定外，因其亦屬係無照駕駛重機車（即普通重型機器腳
    踏車），同時已違反道路交通管理處罰條例第22條第1項第4
    款之規定，故舉發機關方開單舉發異議人前揭二違規行為。
    因此，可知異議人所領有之職業聯結車駕駛執照，與其駕駛
    AM5-073號重機車（即普通重型機器腳踏車）無關，則參諸
    前揭三之說明，本件自不能吊扣異議人所持有、與駕駛AM5-
    073號重機車（即普通重型機器腳踏車）無關之職業聯結車
    駕駛執照。從而，異議人辯稱「持有職業聯結車駕駛執照並
    不能駕駛AM5-073號重機車（即普通重型機器腳踏車），伊
    並非依據職業聯結車駕駛執照來駕駛AM5-073號重機車（即
    普通重型機器腳踏車），然裁罰機關卻吊扣伊之職業聯結車
    駕駛執照，其裁罰自屬不當。」等語，即屬有據。
七、另按本條例之罰鍰基準、舉發或輕微違規勸導、罰鍰繳納、
    向處罰機關陳述意見或裁決之處理程序、分期繳納之申請條
    件、分期期數、不依限期繳納之處理、分期處理規定及繳納
    機構等事項之處理細則，由交通部會同內政部定之，道路交
    通管理處罰條例第92條第4項亦有明定。故交通部與內政部
    乃據此制定「違反道路交通管理事件統一裁罰基準及處理細
    則」，依該處理細則第2條第2項及其附件「統一裁罰基準表
    」之規定，關於汽車駕駛人吐氣所含酒精濃度超過每公升0.
    55毫克以上而駕駛機器腳踏車之違規行為，其「罰鍰」之裁
    罰標準為「期限內繳納或到案聽候裁決者」，處「罰鍰新
    臺幣四萬五千元」。「逾應到案期限30日內，繳納罰鍰或
    到案聽候裁決者」，處「罰鍰新臺幣四萬六千五百元」。
    「逾應到案期限30日以上60日以內，繳納罰鍰或到案聽候裁
    決者」，處「罰鍰新臺幣四萬九千五百元」。「逾應到案
    期限60日以上，繳納罰鍰或到案聽候裁決者」，處「罰鍰新
    臺幣五萬二千五百元」。查：本件舉發機關宜蘭縣政府警察
    局開立宜警交字第Q00000000號舉發違反道路交通管理事件
    通知單時所指定之應到案日期係97年10月20日，且該通知單
    已當場交付予異議人收受之事實，有上開通知單在卷可稽。
    而異議人係於98年1月16日始至宜蘭監理站到案聽候裁決，
    已逾應到案期限60日以上之事實，業據證人即宜蘭監理站承
    辦人乙○○證述在卷（見本院卷第28、29頁），並有上開通
    知單在卷可佐，則依前舉違反道路交通管理事件統一裁罰基
    準及處理細則第2條第2項及其附件「統一裁罰基準表」之規
    定，針對異議人本件吐氣所含酒精濃度超過每公升0.55毫克
    以上而駕駛機器腳踏車之違規行為，其「罰鍰」之裁罰標準
    應為「罰鍰新臺幣五萬二千五百元」，迺宜蘭監理站於無任
    何法令依據下，僅以「因異議人本件酒後駕車違規行為已遭
    刑事判處拘役，依照行政罰法第26條第1項、道路交通管理
    處罰條例第35條第8項之規定，刑事法律處罰優先」之理由
    （參見證人乙○○之證詞及卷附之宜蘭監理站99年5月27日
    北監宜四字第099204561號函文意旨），僅裁處異議人「罰
    鍰新臺幣四萬五千元」，其此部分之裁罰內容於法亦屬有違
    。
八、綜上所述，異議人固有僅持有職業聯結車駕駛執照，並未考
    領普通重型機器腳踏車駕駛執照，而於97年10月5日凌晨零
    時31分許，於飲酒後吐氣所含酒精濃度達每公升0.81毫克，
    已超過規定標準（即吐氣所含酒精濃度每公升0.25毫克）之
    情形下，駕駛AM5-073號重機車（即普通重型機器腳踏車）
    上路之違規行為，而違反道路交通管理處罰條例第35條第1
    項第1款、第22條第1項第4款之規定，然原處分機關針對上
    開二違規行為，竟對異議人裁罰「罰鍰新臺幣四萬八千六百
    元，吊扣駕駛執照十二個月（指吊扣職業聯結車駕駛執照）
    ，並應參加道路交通安全講習。」（原處分機關就異議人上
    開二違規行為之各別裁罰內容請參照前揭一、五所述），雖
    就異議人「汽車駕駛人領有聯結車駕駛執照，駕駛重型機器
    腳踏車」之違規行為，裁罰異議人「罰鍰新臺幣三千六百元
    。」之部分，於法並無不合，然其中針對異議人「汽車駕駛
    人，駕駛汽車經測試檢定酒精濃度超過規定標準（吐氣所含
    酒精濃度超過每公升0.55毫克以上）」之違規行為，裁罰異
    議人「罰鍰新臺幣四萬五千元」、「吊扣職業聯結車駕駛執
    照十二個月」之處分則顯非適法，且因本件裁罰主文係將異
    議人前揭二違規行為一併為裁罰，整個裁罰內容已無法割裂
    ，故應認為原處分機關所為之裁罰均非適法，自應將原處分
    機關所為之處分全部予以撤銷，並由本院依道路交通管理處
    罰條例第35條第1項第1款、第24條第1項第2款、第67條第6
    項，違反道路交通管理事件統一裁罰基準及處理細則第2條
    第2項及其附件「統一裁罰基準表」之規定，就異議人「汽
    車駕駛人，駕駛汽車經測試檢定酒精濃度超過規定標準（吐
    氣所含酒精濃度超過每公升0.55毫克以上）」之違規行為，
    裁處異議人「罰鍰新臺幣五萬二千五百元，並應接受道路交
    通安全講習，且一年內不得考領普通重型機器腳踏車駕駛執
    照。」（註：其中罰鍰新臺幣五萬二千五百元之部分，因異
    議人公共危險之犯行業經法院判處罪刑確定，此有本院97年
    度羅交簡字第422號刑事簡易判決書在卷可稽，故依行政罰
    法第26條第1項、道路交通管理處罰條例第35條第8項規定意
    旨，罰鍰部分已無庸繳納。）。另針對異議人「汽車駕駛人
    領有聯結車駕駛執照，駕駛重型機器腳踏車」之違規行為，
    則由本院依道路交通管理處罰條例第22條第1項第4款，違反
    道路交通管理事件統一裁罰基準及處理細則第2條第2項及其
    附件「統一裁罰基準表」之規定，裁罰異議人「罰鍰新臺幣
    三千六百元」。
九、據上論斷，依道路交通案件處理辦法第第20條，裁定如主文
    。
中    華    民    國    99    年    6     月    15    日
                  交通法庭法  官  劉家祥
以上正本證明與原本無異。
如不服本裁定，應於裁定送達後5日內，向本院提出抗告狀。（
應附繕本）
                          書記官  葉書毓
中    華    民    國    99    年    6     月    15    日

司法院資訊處製作；財團法人民間司法改革基金會備份。
